【裁判字號】    90,判,1030
【裁判日期】    900608
【裁判案由】    商標註冊
【裁判全文】
最  高  行  政  法  院  判  決                    九十年度判字第一○三○號
    原      告  英商．坦斯科倉儲有限公司
    代  表  人  甲○○○○○○.
    訴訟代理人  陳長文律師
                蔡瑞森律師
    被      告  經濟部智慧財產局（承受原經濟部中央標準局業務）
    代  表  人  陳明邦
右當事人間因商標註冊事件，原告不服行政院中華民國八十八年十月二十二日台八八
訴字第三九一○三號再訴願決定，提起行政訴訟。本院判決如左：
    主  文
原告之訴駁回。
訴訟費用由原告負擔。
    事  實
緣原告於民國八十六年九月二十六日以「TESCO 」商標，指定使用於商品及服務分類
表第四類之工業用油脂、機油、潤滑劑、引火物、蠟燭、吸收、溼潤及聚合米塵劑、
木炭、焦炭、煤、燃燒用木材、煤球（煤餅）、汽油、含鉛汽油、無鉛汽油、輕油、
柴油、燭蕊、照明用油、瓦斯、煤油、燈油商品申請註冊。被告以其與日商．五十鈴
汽車股份有限公司之註冊第七四二六○五號「BESCO 」商標近似，乃予以核駁，發給
第0000000號商標核駁審定書。原告提起訴願、再訴願，遞遭決定駁回，遂提
起行政訴訟，茲摘兩造訴辯意旨如次：
原告起訴意旨略謂：被告及原決定機關等均認為本件商標與註冊第七四二六○五號「
BESCO 」商標近似，且指定使用於同一或類似商品，依申請當時商標法第三十七條第
一項第十二款之規定，而為核駁之處分及訴願、再訴願駁回之決定，然是項處分及決
定實屬違法不當，茲析理由如下：一、按相同或近似於他人同一商品或類似商品之
註冊商標者，不得申請註冊，固為商標法第三十七條第一項第十二款所規定，惟該條
款之適用以商標是否相同或近似為前提。而判斷兩商標近似與否，固應審查其外觀、
觀念或讀音方面之一有無近似者，然衡酌商標在外觀、觀念有無混同誤認之虞，應本
客觀事實，以具有普通知識經驗之商品購買人施以普通之注意義務，就二商標異時異
地隔離通體觀察其有無發生混同、誤認之虞以為斷，此為「商標近似審查基準」所明
定。又商品是否類似，應依一般社會通念，市場交易情形，並參酌其原料、用途、功
能、生產者及銷售場所等各種相關因素有誤認其來源之虞者為類似，此亦為被告出版
之商標手冊所明訂，合先陳明。二、本案商標「TESCO 」與被告機關據以核駁之註冊
第七四二六○五號「BESCO 」商標相較，商標與本件商標並不會導致消費者有混淆誤
認之虞而屬近似商標，茲悉述如下：(一)查本案商標「TESCO」與被告機關所引之「BES
CO」商標雖皆有相同字尾「E」、「S」、「C」、「O」，惟查「CO」係常見於商標設
計之外文字母，通常皆以之為商標之字尾，用以代表「COMPANY 」之縮寫，故「CO」
業已成為商標之弱勢部分，亦非為消費大眾據以辨識商標商品來源之主要依據，在英
國本案商標「TESCO」與「BESCO」商標及其它相同「CO」或「BSCO」字母之外文商標
亦獲准並存註冊，於被告機關亦曾審查註冊第二七九八一七號「ESCORT」、第七一一
○○九號「ESCORT」、第六三八七八八號「伊詩可ESCO」、第五八八○一八號「也速
可 ESCORT」、第六九八一八○號「MORESCO」等多件商標，因此，審查商標近似與否
即應就非「CO」部分互為比較，而二件商標字首「T」「B」區別至為明顯，且字首通
常為消費者辨識之主要依據，故二商標並無致消費大眾混淆誤認為近似商標之可能。
(二)另查本案商標「TESCO」與據以核駁之商標「BESCO」雖有四個相同字母「ESCO」，
惟互為比較則有左列明顯之差異，一般消費者一望即知二件商標之不同，而不會有混
同誤認之虞：1.自設計概念比較：原告之商標「TESCO 」為公司創始人於西元一九二
四年結合二位合夥人姓名之字母所獨創之名稱，並於西元一九三一年正式成立 Tesco
Stores Limited 私人公司，並以公司名稱特取部分「TESCO」做為商標及服務標章，
其「TESCO」商標除在英國於二十餘類之商品及服務申請註冊專用外，亦設計了「TES
CO」搭配其它文字與圖形之商標＼服務標章申請數十件標章專用權註冊，而觀察據以
核駁商標「BESCO 」其註冊人為一日商公司，該據以核駁商標雖無任何意義，但自其
發音可知該商標註冊人顯有寓意其商標為「最佳、最棒」之涵意以吸引消費者，與原
告之公司名稱特取部分「TESCO 」做為商標之設計源由差異明顯，絕無致混淆誤認之
虞。2.自外觀比較：雖二件商標皆由單純外文「TESCO」及「BESCO」所構成之商標，
惟一般商標設計原則，字首乃係商標最重要部分且亦為消費大眾據以辨識商品主要依
據，而據以核駁商標之字首為「B」，本案商標字首為「T」，無論字形、外觀或發音
皆差異明顯，消費者施以普通之注意即能加以區別，並無混淆誤認之可能。就如同一
般消費者不會將「70000」誤認為「80000」，「70000」與「80000」不構成近似，則
「TESCO」與「BESCO」不構成近似的道理是相同的。3.自發音比較：本案商標「TESC
O 」之讀音為「坦斯科」，而據以核駁商標之讀音則為「貝斯可」，發音迥然有別，
實無近似構成混淆誤認之虞，消費者絕無誤認誤購之可能。故本案商標「TESCO 」與
據以核駁商標「BESCO 」於異時異地總括商標之全部通體隔離觀察，一般消費大眾僅
施以普通所用之注意即能加以區分，實難謂有使人產生混淆誤認之虞。(三)再查原告英
商坦斯科倉儲有限公司係為英國最大且獲利最豐之零售業者，此可由各國媒體雜誌之
報導及英國貿易文化辦事處之證明書輕易獲得佐證，不僅於英國本土有六百一十九家
據點，於國外例如法國、匈牙利、波蘭、韓國、泰國等多國皆設有分店，於世界各國
皆享有商譽及盛名，其生產之商品已廣泛行銷於世界各地，為消費者所喜愛選用，並
且在世界各地申請「TESCO 」為註冊商標。而據以核駁商標之註冊人則為日商汽車公
司，專營各種汽車、汽車相關零件與油品業務，與原告之業務範圍有很大的差異，銷
售對象亦有很大的不同，二者之公司型態迥然有別，且於現今消費者對品牌相當重視
，對於各種消費產品之製造者國籍，消費者通常施以較高注意，能清楚辨別二家不同
廠商不同商標之商品，絕無誤認、誤購、誤用之虞。且原告之商標「TESCO 」在英國
各類商品品牌中排名第八名、在全球前五百名知名公司中排名一○七名，其所產銷之
商品及提供之服務，無論在英國或世界其他地區均具有相當高之知名度，西元一九九
五年原告進一步設立網站，透過網際網路提供購物資訊及購物服務並銷售商品，吸引
每月約五百萬人次上網，經由購物網站的設立，原告之行銷管道早已不限於固定之銷
售據點，其「TESCO」標章商品及服務已廣為消費者知悉，消費者能清楚辨別「TESCO
」為知名英國廠商之產品，而不會予以聯想為其他廠商之產品，故原告之知名度實有
助於產品來源之辨認，被告機關及訴願機關等稱「判斷商標近似與否，與是否具知名
度無關」，係未考慮市場之實際狀況所作之不當結論而不足採。本案商標與據以核駁
商標之差異性顯而易見，其商標商品就一般社會通念或交易習慣，皆不致使消費者混
淆誤認據以辨識來源之商標，足證本案商標與據以核駁商標絕無混淆誤認誤購之虞。
三、綜上所陳，本件商標與註冊第七四二六○五號「BESCO 」商標並不構成近似，是
本件商標自無修正前商標法第三十七條第一項第十二款規定之適用，應准予註冊，原
核駁處分及原決定實屬違法不當，不應維持。為此，特提起本行政訴訟，敬祈依法撤
銷原核駁處分及原決定等語。
被告答辯意旨略謂：按「相同或近似於他人同一商品或類似商品之註冊商標者」，不
得申請註冊，為商標法第三十七條第十二款所明定之規定。本件原告申請註冊之「TE
SCO」商標圖樣上之外文，與註冊第七四二六○五號「BESCO」商標圖樣上之外文，二
者外文字母皆為排列相同的「E．S．C．O」，僅字首「T」與「B」之別，且為單純的
文字圖形，外觀極相彷彿，異時異地隔離觀察，難謂無使具有普通知識經驗之一般商
品購買人產生混淆誤認之虞，應屬近似之商標，復均指定使用於同一或類似之商品，
自有首揭法條之適用。又原告所舉案例核屬另案問題，尚難執極少之個案即主張「ES
CO」為弱勢商標，且縱有國外同具「ESCO」外文之商標併存註冊，按各國國情法制不
同，自不得比附援引，執為本件亦應核准註冊之論據。是被告依法核駁其註冊之申請
，並無不合。原告之訴為無理由，請判決駁回原告之訴等語。
    理  由
按商標圖樣相同或近似於他人同一商品或類似商品之註冊商標者，不得申請註冊，為
商標法第三十七條第十二款所規定；而判斷商標之近似與否，應隔離觀察其有無引起
混同誤認之虞以為斷，迭經本院著有判例。又商標在外觀、觀念或讀音方面有一近似
者，即為近似之商標；商標圖樣上之外文字母相同、排列各異，或僅少數字母不同，
而外觀相似，有混同誤認之虞者，為外觀近似，復為行政院台七十四經字第一八○六
八號函准修正備查之商標近似審查基準一及二之(七)所明示。本件原告於八十六年九月
二十六日以「TESCO」 商標，指定使用於商品及服務分類表第四類之工業用油脂、機
油、潤滑劑、引火物、蠟燭、吸收、溼潤及聚合灰塵劑、木炭、焦炭、煤、燃燒用木
材、煤球（煤餅）、汽油、含鉛汽油、無鉛汽油、輕油、柴油、燭蕊、照明用油、瓦
斯、煤油、燈油商品申請註冊。被告以其與日商．五十鈴汽車股份有限公司之註冊第
七四二六○五號「BESCO 」商標近似，乃予以核駁。原告不服，循序提起行政訴訟，
主張：系爭「TESCO」商標圖樣與據以核駁之註冊第七四二六○五號「BESCO」商標圖
樣固均有ESCO，惟ESCO係常見於商標設計之外文字母，不能作為判斷二商標是否近似
之主要依據。系爭商標與據以核駁商標圖樣並不構成近似，是系爭商標自無商標法第
三十七條第十二款規定之適用云云。查系爭「TESCO 」商標圖樣如附圖一，據以核駁
之註冊第七四二六○五號「BESCO」商標圖樣如附圖二，被告以系爭「TESCO」商標圖
樣之TESCO與據以核駁之註冊第七四二六○五號「BESCO 」商標之外文BESCO，僅起首
字母Ｔ與Ｂ之別，其餘字母、排列順序均相同，異時異地隔離觀察，有使一般消費者
產生混同誤認之虞，應屬近似之商標，且指定使用於同一或類似商品，系爭商標自不
得申請註冊。至所舉「也速可ESCORT」、「MORESCO 」等商標，核屬另案，非本件所
應審究；又各國國情不同，法制各異，縱系爭商標於世界多國註冊並與具有外文ESCO
之商標於英國併存註冊，亦不得執為本件應准註冊之論據。至原告所檢送系爭商標於
愛爾蘭、法國等國註冊資料及其西元一九九四年、一九九五年、一九九八年之財務分
析摘要報告等影本，僅顯示系爭商標於外國註冊情形及原告之財務結構，尚不得執為
與據以核駁商標圖樣未構成近似之論據。又商標係使用於商品，與公司之名稱係屬二
事；而判斷商標近似與否，其是否具知名度，亦非所問，所訴系爭「TESCO 」商標圖
樣之外文TESCO 為其名稱特取部分且已具知名度，無混同誤認之虞云云，核無足採。
綜上所述，被告所為核駁其註冊之申請之處分，並無違誤，一再訴願決定遞予維持，
亦無不合。原告起訴意旨，為無理由，應予駁回。
據上論結，本件原告之訴為無理由，爰依行政訴訟法施行法第二條、行政訴訟法第九
十八條第三項前段，判決如主文。
中    華    民    國     九十        年      六      月       八        日
                    最 高 行 政 法 院  第 三 庭
                                審 判 長 法  官      曾  隆  興
                                         法  官      吳  明  鴻
                                         法  官      徐  樹  海
                                         法  官      鄭  淑  貞
                                         法  官      林  家  惠
右  正  本  證  明  與  原  本  無  異
                                         法院書記官  王  福  瀛
中    華    民    國     九十        年      六      月      十一       日


司法院資訊處製作；財團法人民間司法改革基金會備份。
